臺灣臺中地方法院刑事判決　　　　　　　96年度易字第1124號
公　訴　人　臺灣臺中地方法院檢察署檢察官
被　　　告　戊○○
上列被告因傷害案件，經檢察官提起公訴（96年度偵字第1487號
），本院判決如下：
    主    文
戊○○無罪。
    理    由
一、公訴意旨略以：被告戊○○係受僱於乙○○所經營位於臺中
    市○區○○路281巷8號之「十甲卡拉ＯＫ店」內，擔任服務
    生一職，於民國95年3月22日凌晨3時許（起訴書誤載為2月
    ），因客人丁○○在店內消費時與其他客人發生爭吵，甲○○、乙○○及被告三人在勸架時，與丁○○發生爭吵口角，
    竟基於傷害之犯意聯絡，共同拉扯毆打丁○○，致丁○○受
    有頭皮鈍挫傷、顏面擦挫傷、瘀傷、右上臂瘀傷、右前臂擦
    挫傷、左手腕擦挫傷及右上腹挫傷等傷害，案經丁○○告訴
    偵辦；因認被告涉犯刑法第二百七十七條第一項之傷害罪嫌
    。
二、按犯罪事實應依證據認定之，無證據不得認定犯罪事實；不
    能證明被告犯罪或其行為不罰者，應諭知無罪之判決，刑事
    訴訟法第一百五十四條第二項、第三百零一條第一項分別定
    有明文。而刑事訴訟法上所謂認定犯罪事實之證據，係指足
    以認定被告確有犯罪行為之積極證據而言，該項證據自須適
    合於被告犯罪事實之認定，始得採為斷罪資料，最高法院29
    年上字第3105號著有判例。又認定犯罪事實所憑之證據，無
    論係直接證據或間接證據，其為訴訟上之證明，須於通常一
    般之人均不致有所懷疑，而得確信其為真實之程度者，始得
    據為有罪之認定，倘其證明尚未達到此一程度，而有合理之
    懷疑存在，復無其他調查途徑可尋，法院即應為無罪之判決
    ，最高法院76年台上字第4986號著有判例。
三、公訴人認被告涉有上開傷害之罪嫌，無非係以：上開事實，
    業據告訴人丁○○於偵查中指訴綦詳，並於臺灣臺中地方法
    院檢察署95年度偵字第8992號案件警卷中，提出中國醫藥大
    學附設醫院診斷證明書一紙，有該案警卷影本及診斷證明書
    影本一紙在卷可參，且經證人即當天在場女服務生丙○○於
    本院95年度中簡上字第481號另案審理中到庭結證稱：當天
    乙○○叫丁○○走，雙方起口角，‧‧‧，之後戊○○就過
    來，並且叫甲○○過來，乙○○喊打，三人就聯手打丁○○
    ，‧‧‧後來丁○○被打到地上，戊○○拉丁○○的衣服，
    用手打丁○○的頭，用腳踢丁○○的腳，其就去拉戊○○、
    甲○○等語，有該案審理筆錄附卷足稽等，資為論據。
四、訊據被告堅持否認有何傷害之犯行，辯稱：伊沒有出手打人
    ，當時是丁○○和乙○○兩人在拉扯，我們在旁邊勸架，因
    為乙○○有告丁○○恐嚇、傷害，伊去當證人，結果在該案
    判決後，丁○○就亂告伊，伊確實沒有動手，而丙○○當時
    根本不在現場，事發當時是伊打電話叫丙○○過來的，當時
    丙○○與丁○○是男女朋友關係，丙○○也在乙○○的店裡
    上班，當天丁○○到店裡時，已經有喝酒了，丙○○便先離
    開，後來丁○○在店裡面亂，和其他客人吵架，乙○○過去
    勸阻並且趕他走，結果就變成丁○○和乙○○吵架，整個過
    程都是丁○○和乙○○在拉扯，其他人並沒有動手打他，丙○○根本就不在現場，因為乙○○跟丁○○吵沒多久，乙○○就要伊報警，伊不敢報警，就打電話找丙○○過來，最後
    還是乙○○自己打電話報警的，後來丙○○來沒多久，警察
    就到了，丙○○到時，乙○○與丁○○已經拉扯完了，丁○○還賴在店裡不走，所以丙○○根本就沒有看到雙方拉扯的
    過程，警察來時，丁○○還有罵丙○○等語。
五、經查：
（一）依據告訴人丁○○於另案警詢中提出之中國醫藥大學附設
      醫院診斷證明書（參照臺中市警察局第二分局移送卷第9
      頁），記載告訴人丁○○受有頭皮1×1公分鈍挫傷三處、
      顏面2×1公分擦挫傷、顏面2×1公分瘀傷、右前臂9×3公
      分擦挫傷、左手腕5×2公分擦挫傷、右上腹挫傷等傷害。
      惟觀諸告訴人丁○○於警詢中陳稱：「在我有醉意之下，
      乙○○夥同先生甲○○出手打我，甲○○拿出預藏之棍棒
      朝我右手臂毆打及拳頭毆打頭部多處導致受傷。」、「我
      是臉部左眼及左手臂受傷。」等語（參照臺中市警察局第
      二分局移送卷第8頁），其後於偵查中指稱：「乙○○就
      拉破我的衣服，眼鏡也被她踩爛，她徒手打我左眼跟右腹
      腔，甲○○進來就先用三字經罵我，先以徒手打我，然後
      又到外面拿棍子繼續打我身體跟手、頭部成傷。」等語（
      參照95年度偵字第8992號偵查卷第9頁），嗣於本院95年
      度中簡上字第481號其被訴傷害等案件審理中則供稱：「
      乙○○就推我，造成我跌到沙發，後來我要站起來，之後
      乙○○和戊○○就聯手打我，是乙○○先動手，乙○○他
      的動作一向就很粗魯。乙○○打我，但我不知道從哪個部
      位先動手，因為我記不起來，乙○○不知道是從正面胸部
      或臉部。」、「我已經被打到地上，戊○○好像是徒手打
      我，往我身上打、踢，我的左肚子好像有傷，當時很混亂
      ，我不知道踢我的人或打我的人是乙○○還是戊○○。甲○○從外面拿木棍要來打我，但被店裡的小姐阻止說不要
      這樣，後來甲○○有打我，但沒有拿棍子。」等語（參照
      本院95年度中簡上字第481號刑事卷第42頁），告訴人丁○○既然指稱遭到甲○○以棍棒及拳頭毆打頭部，而頭部
      係屬人頭重要部位，不堪重擊，何以告訴人丁○○事後驗
      傷時，僅有頭皮1×1公分小範圍之鈍挫傷及顏面2×1公分
      小範圍之擦挫傷、瘀傷，且告訴人丁○○若確係遭到棍棒
      毆打，傷勢應該不只如此，又告訴人丁○○指稱遭到被告
      踢打左肚，但驗傷結果並無任何傷勢，且告訴人丁○○實
      際驗傷結果，與其所稱遭到毆打之部位，亦多不相符，而
      告訴人丁○○在95年3月24日警詢中及95年5月24日偵查中
      對乙○○、甲○○提出傷害告訴時，從未提及被告亦有參
      與出手毆打之傷害行為，事後告訴人丁○○本身亦不確定
      被告有無出手毆打，則告訴人丁○○指稱被告有參與毆打
      之情，其真實性，即有待斟酌。
（二）次以，證人丙○○經本院合法傳喚、拘提，無正當理由未
      到庭應訊，惟依據證人丙○○於另案審理中到庭證稱：「
      被告到臺中市○○路281巷8號『十甲餐飲卡拉ＯＫ』我們
      店裡消費，被告進去坐在門口第一張桌子喝酒，後來有兩
      位他認識的朋友和他一起喝酒，他的朋友叫『黃俊宏』，
      但他真名叫黃俊郎，他過去和被告打招呼，坐在那裡一起
      喝酒，之後黃俊郎說他的朋友在另一桌喝酒，叫被告等一
      下過去和他的朋友敬酒，認識一下，之後我從洗手間出來
      ，我聽到被告和黃俊郎的朋友發生口角，我看到乙○○就
      接近被告那裡，拉被告的領子，叫他回座位，被告就用手
      肘頂回去，把乙○○撥開，說你要做什麼，乙○○就說，
      我叫你回去坐好，你沒有聽到，不要在這裡大小聲，被告
      就說是他們叫我過來喝的，我跟他們是好朋友，被告說沒
      有發生什麼事，為何你要拉我，乙○○就拉被告，被告就
      跌倒，被告就對乙○○說『你在做三小』，乙○○就用右
      手揮被告的臉，眼鏡都掉了，被告後來爬起來，坐在椅子
      上，對乙○○說『你為何打我』，乙○○就說『叫你走，
      為何不走』，被告就說『你在說三小，我在你這家店花多
      少錢，我在這裡沒有和別人吵架，你憑什麼對我動手』，
      乙○○叫他走開，他不走，乙○○對被告說『現在叫你走
      ，你不走，等一下你想走，就走不了』，雙方又起口角，
      之後戊○○就過來，並且叫甲○○過來，乙○○喊打，三
      人就聯手打被告，甲○○拿一支黑黑的鐵鉤子要打被告，
      我就擋在甲○○前面，說你如果要用鐵鉤打，先打我，之
      後甲○○就將鐵鉤丟掉，過去用手、用腳踢，從背後打，
      後來被告被打在地上去，被告整個頭部都是血，戊○○拉
      被告的衣服，用手打被告的頭，用腳踢被告的腳，乙○○
      叫他打，他就打，乙○○打被告的臉部，我和店裡的小姐
      過去，我就拉戊○○、甲○○，我說你們不可以這樣，被
      告都已經倒在地上，後來警察就來了。」等語（參照本院
      95年度中簡上字第481號刑事卷第46、47頁），佐以告訴
      人丁○○於本院該案審理中供稱：「（甲○○拿木棍打我
      的事）是丙○○打電話給店裡的小姐，小姐告訴丙○○，
      丙○○再告訴我。」、「丙○○當時有在現場，她在店裡
      幫忙。」、「因為她（指丙○○）和乙○○也是結拜姊妹
      ，她沒有過來勸架，沒有過來幫我。」等語（參照本院95
      年度中簡上字第481號刑事卷第42、43、44頁）；依據告
      訴人丁○○所言，證人丙○○告知告訴人丁○○關於甲○○拿木棍毆打之情，係證人丙○○詢問店內小姐後始轉知
      告訴人丁○○，依告訴人丁○○所述，顯然證人丙○○本
      身並未親眼目睹甲○○持棍毆打之情，又告訴人丁○○既
      然供稱證人丙○○在案發當時有在現場，何以證人丙○○
      未親身見聞甲○○有無持棍毆打之情，還要透過店內其他
      小姐詢問細節；再者，證人丙○○證稱被告與甲○○、乙○○三人聯手毆打告訴人丁○○後，甲○○拿出一支黑色
      鐵鉤欲毆打告訴人丁○○，證人丙○○即挺身阻擋，護衛
      告訴人丁○○，惟告訴人丁○○卻稱證人丙○○因與乙○○係結拜姊妹，並未前來勸架，亦未出面幫忙相挺，顯然
      與證人丙○○自稱挺身阻擋甲○○以鐵鉤毆打告訴人丁○○之情，有所歧異；復以，證人丙○○證稱告訴人丁○○
      遭被告與甲○○、乙○○三人聯手毆打至整個頭部都是血
      ，惟依據告訴人丁○○提出之診斷證明書顯示，告訴人丁○○所受之傷勢均是擦挫傷、瘀傷，並無明顯外傷，足以
      造成血流滿面之情況，則證人丙○○前開證述內容是否屬
      實，即有可疑之處；另以，告訴人丁○○與證人丙○○曾
      經為男友朋友關係，業據證人丙○○於該案審理中證述屬
      實（參照本院95年度中簡上字第481號刑事卷第53頁），
      二人關係匪淺，若證人丙○○確實於案發當時在場，告訴
      人丁○○在不滿警方偏袒乙○○、甲○○時，為何不要求
      警方詢問可能供述內容會對其有利之證人丙○○，卻讓證
      人丙○○到警局後逕行離去？且又為何在其前往警局對乙○○、甲○○提出告訴時，不直接告知承辦員警證人丙○○係在場目擊證人，要求製作詢問筆錄，直到被以妨害公
      務等罪移送時，始於95年4月25日偵查中提出聲請傳喚證
      人丙○○之請求？告訴人丁○○之舉動，更令人質疑證人
      丙○○是否確實有在場目擊，或僅係事後透過聽聞告訴人
      丁○○及其他人所言而形成不實之記憶印象。是以，本院
      認為證人丙○○之證述內容，與告訴人丁○○之指訴內容
      及其提出之診斷證明書記載之傷勢內容不符，尚難據以為
      不利於被告之具體事證。
（三）復以，被告所使用之門號0000000000號行動電話確實有於
      95年3月22日凌晨4時44分47秒，撥打電話予丙○○所使用
      門號0000000000號行動電話，通話時間52秒，此有被告提
      出之行動電話已出帳通話明細清單一份（參照本院卷第31
      頁）為證，經本院向臺灣大哥大函查結果，該門號000000
      0000號行動電話確實為丙○○所申請使用，此有臺灣大哥
      大股份有限公司基本資料查詢、臺灣大哥大股份有限公司
      行動電話服務申請書各一份在卷可稽（參照本院卷第37、
      38至39頁），核與證人乙○○於本院審理中到庭證稱：「
      （當天丁○○與我發生互毆時，丙○○）沒有（在場），
      是後來我叫被告打電話找丙○○過來，因為丙○○跟我很
      好，與丁○○是同居關係，所以我找她過來處理。」、「
      因為衝突之後，丁○○拿著酒瓶，坐在卡拉ＯＫ店的椅子
      上，一直罵，不肯離開，所以我們才要被告先報警，然後
      打電話給丙○○來處理。」等語（參照本院卷第54、55頁
      ）相符，則被告供稱丙○○於案發當時不在現場，係於95
      年3月22日凌晨4時44分許接獲電話後，始返回案發現場之
      情，確有合理之可信性，衡以，證人乙○○於本院審理中
      到庭證稱：「我沒有刻意留意到被告做何事，但是我有叫
      被告不要插手。」等語（參照本院卷第55頁），則證人丙○○於本院另案中以目擊證人身分關於被告亦有參與毆打
      等情所為之證言，是否屬實，確實有可疑之處。
（四）按告訴人之告訴，係以使被告受刑事訴追為目的，是其陳
      述是否與事實相符，仍應調查其他證據以資審認（參照最
      高法院52年台上字第1300號判例意旨）。又按告訴人之陳
      述如無瑕疵，且就其他方面調查又與事實相符，固足採為
      科刑之基礎，倘其陳述尚有瑕疵，則在未究明前，自不得
      遽採為論罪科刑之根據；而所謂無瑕疵，係指被害人所為
      不利被告之陳述，與社會上之一般生活經驗或卷附其他客
      觀事證並無矛盾而言，至所謂就其他方面調查認與事實相
      符，非僅以所援用之旁證足以證明被害結果為已足，尤須
      綜合一切積極佐證，除認定被告確為加害人之外，在推理
      上無從另為其他合理原因之假設而言（最高法院92年台上
      字第5580號著有裁判）。綜觀上情，起訴書認定被告涉嫌
      共同傷害之主要事證，無非係以告訴人丁○○之指訴及證
      人丙○○於本院另案審理中之證述內容為據，而證人丙○○之前開證述內容，既與告訴人丁○○之指訴內容有相矛
      盾歧異，是否足以引為告訴人丁○○指訴之佐證，資為不
      利於被告之具體事證，已有可議，而告訴人丁○○本身之
      指訴內容，關於遭受傷害之重要細節，先後於警詢、偵查
      及本院另案中亦多所出入，則告訴人丁○○之指訴內容，
      亦屬存有瑕疵，仍須有其他積極佐證，始足以採信，而告
      訴人丁○○、證人丙○○二人於本院經合法傳喚均不願到
      庭作證，本院無從透過交互詰問程序，詳細查證以釐清事
      實，而依據告訴人丁○○、證人丙○○先前之陳述內容，
      既有前開可議之處，本院認為尚難據以認定被告與乙○○
      等人有共同出手毆打告訴人丁○○成傷之犯行。況且，事
      實之認定，應憑證據，如未能發現相當證據，或證據不足
      以證明，自不能以推測或擬制之方法，為裁判基礎；而告
      訴人之告訴，係以使被告受刑事訴追為目的，是其陳述是
      否與事實相符，仍應調查其他證據以資審認，即藉由補強
      證據之存在，以增強或擔保告訴人陳述之證明力；且認定
      犯罪事實所憑之證據，雖不以直接證據為限，間接證據亦
      包括在內，然無論直接證據或間接證據，其為訴訟上之證
      明，須於通常一般之人均不致有所懷疑，而得確信其為真
      實之程度者，始得據為有罪之認定，倘其證明尚未達此一
      程度，而有合理之懷疑存在而無從使事實審法院得有罪之
      確信時，即應由法院為諭知被告無罪之判決。對於公訴意
      旨指訴被告有參與傷害告訴人丁○○之犯行，僅有告訴人
      丁○○之唯一指訴，而證人丙○○之證述內容，明顯與告
      訴人丁○○之指訴內容有所歧異，無從作為告訴人丁○○
      指訴之補強證據，綜觀現有卷證資料，尚無從據以認定被
      告有參與傷害告訴人丁○○之行為；此外，復查無其他積
      極證據足資證明被告確有與乙○○等人共同出手毆打告訴
      人丁○○成傷之犯行，其被訴傷害之犯行應屬不能證明，
      揆諸前揭規定及判例意旨，本院爰就被告被訴傷害犯行，
      為無罪之諭知。
據上論斷，應依刑事訴訟法第三百零一條第一項，判決如主文。
中　　華　　民　　國　　96　　年　　6 　　月　　26　　日
                  刑事第五庭    審判長法  官  鍾堯航
                                      法  官  劉麗瑛
                                      法  官  巫淑芳
上正本證明與原本無異。
如不服本判決，應於送達後十日內向本院提出上訴狀（須附繕本
），上訴於臺灣高等法院臺中分院。
                                      書記官  王麗麗
中　　華　　民　　國　　96　　年　　6 　　月　　26　　日
